臺灣高雄地方法院民事判決
110年度鳳簡字第457號
原      告  林志銘    住○○市○○區○○街00號4樓
被      告  王昭平  

上列當事人間請求損害賠償事件，原告提起刑事附帶民事訴訟，
經本院刑事庭裁定移送前來（110年度審交附民字第227號），本
院於民國111年9月1日言詞辯論終結，判決如下：             
    主      文
被告應給付原告新臺幣壹拾貳萬壹仟柒佰壹拾陸元，及自民國一
一○年七月十七日起至清償日止，按週年利率百分之五計算之利
息。
原告其餘之訴駁回。
訴訟費用新臺幣壹仟元由被告負擔。
本判決第一項得假執行。但被告以新臺幣壹拾貳萬壹仟柒佰壹拾
陸元為原告預供擔保，得免為假執行。
    事實及理由
一、按簡易訴訟之訴狀送達後，原告不得將原訴變更或追加他訴
    ，但擴張或減縮應受判決事項之聲明者，不在此限，民事訴
    訟法第436條第2項、第255條第1項第3款分別定有明文。查
    本件原告於起訴時原聲明請求：㈠被告應給付原告新臺幣(下
    同)658,281元，及自起訴狀繕本送達翌日起至清償日止，按
    週年利率5％計算之利息；㈡請准供擔保宣告假執行（附民卷
    第5頁），嗣於訴狀送達後，撤回假執行之聲請(本院卷第31
    頁)，復於本院審理中，減縮請求金額為642,450元，核屬減
    縮應受判決事項之聲明，而變更聲明如下述（本院卷第215
    頁），與上開規定相符，應予准許。
二、原告主張：被告於民國109年8月25日20時57分許，駕駛車牌
    號碼000-0000號自用小客車(下稱肇事車輛)，沿高雄市鳳山
    區中山東路192巷由北往南方向行駛，行經中山東路192巷10
    7弄2號前時，本應注意行駛至交岔路口，轉彎車應讓直行車
    先行，而依當時天候陰、夜間有照明，且柏油路面濕潤、無
    缺陷、無障礙物，視距良好之情形下，並無不能注意之情事
    ，竟疏未注意及此，即貿然左轉，適有原告騎乘訴外人陳○○
    所有之車牌號碼000-000號普通重型機車(下稱系爭機車)沿
    中山東路192巷由南往北方向行駛，兩車發生擦撞，致原告
    人車倒地(下稱系爭事故)，受有臉部及肢體多處擦傷、鼻骨
    斷裂、鼻骨閉鎖性骨折之傷害(下合稱系爭傷害)。系爭機車
    估算所需維修費用為32,450元(工資費用10,805元、零件費
    用21,645元)，經原告評估日後若須騎乘系爭機車往返高雄
    及屏東之車程，恐有安全性之疑慮，遂將系爭機車交由訴外
    人甲○○○○報廢並取得收購金2,000元，本件僅請求扣除收購
    金後之系爭機車估算所需維修費用30,450元(計算式：32,45
    0－2,000＝30,450)，並非請求回復顯有重大困難之金錢賠償
    ，陳○○已將系爭機車損害賠償請求權讓與原告。又原告於系
    爭事故發生時有配戴眼鏡(購買日期108年2月26日、產牌：o
    dbo，下稱系爭眼鏡)，系爭眼鏡摔落地面而受損，鏡片已磨
    損無法修理、回復原狀顯有困難，請求受損金額6,000元；
    因系爭事故造成原告所有之手機(出廠日期107年11月、型號
    ：HTC U ULTRA，下稱系爭手機)摔落地面而受損，估算所需
    維修費用6,000元已超出前開財物之價值，回復原狀顯有困
    難，請求受損金額6,000元。再者，因系爭傷害包括鼻骨斷
    裂之傷害，原告迄今尚須回診復健追蹤治療，時有呼吸不順
    或因天氣變化而疼痛、打噴嚏不止，原告擔任○○員工作，如
    須出勤救災任務時必須配戴救生面罩時，就會壓迫到鼻子感
    到不適，侵害原告健康權致其精神上痛苦，請求賠償非財產
    上損害600,000元，總計642,450元（計算式：30,450＋6,000
    ＋6,000＋600,000＝642,450)。為此，爰依民法第184條第1項
    前段、第191條之2、第195條、第196條及債權讓與之法律關
    係提起本訴，並聲明：被告應給付原告642,450元，及自起
    訴狀繕本送達翌日起至清償日止，按週年利率5％計算之利息
    。　
三、被告則以：對於被告駕駛肇事車輛不慎撞擊系爭機車且就系
    爭事故具有過失均不爭執。惟原告請求系爭機車維修費用30
    ,450元，其中工資費用10,805元過高；系爭眼鏡及系爭手機
    之受損金額不應由被告負擔；請求賠償非財產上損害600,00
    0元過高，應予酌減，且系爭機車剎車痕長度為2公尺、刮地
    痕長度為7公尺，顯見原告騎乘系爭機車有超速，另有未注
    意車前狀況之過失，就系爭事故與有過失等語置辯，並聲明
    ：原告之訴駁回。　　
四、本院得心證之理由：
(一)按因故意或過失，不法侵害他人之權利者，負損害賠償責任
    。不法侵害他人之身體、健康、名譽、自由、信用、隱私、
    貞操，或不法侵害其他人格法益而情節重大者，被害人雖非
    財產上之損害，亦得請求賠償相當之金額。民法第184第1項
    前段、第195條第1項前段分別定有明文。次按汽車行駛至交
    岔路口，轉彎車應讓直行車先行，道路交通安全規則第102
    條第1項第7款定有明文。查原告主張之被告侵權行為事實，
    業據其提出高雄市鳳山醫院、長庚醫院診斷證明書為證（附
    民卷第9至13頁），並有本院職權調閱之系爭事故現場圖等
    資料附卷可稽（本院卷第73至110頁），又被告於本院審理
    時對於系爭事故發生有過失不爭執等語（本院卷第115、238
    頁），而被告因本件侵權行為，經本院刑事庭以110年度交
    簡字第1723號，判處犯過失傷害罪，處有期徒刑2月，有此
    判決書在卷可參（本院卷第11至15頁），復經本院依職權調
    取本院110年度交簡字第1723號刑事案件電子卷證（刑案電
    子卷證於本院卷證物袋內）核閱無誤，本件依上開調查證據
    之結果，認原告主張之事實堪信為真實。
(二)原告主張被告駕駛肇事車輛行駛至交岔路口，轉彎車未禮讓
    直行車先行，應負系爭事故肇事全責，而被告固不否認對於
    系爭事故有過失，惟辯稱原告騎乘系爭機車有超速、未注意
    車前狀況之過失等語。經查：
　⒈按行車速度，依速限標誌或標線之規定，無速限標誌或標線
    者，行車時速不得超過50公里，道路交通安全規則第93條第
    1項第1款定有明文。觀諸系爭事故現場圖可知，該路段有速
    限號誌50公里，參以原告於道路交通事故談話紀錄表稱：我
    騎乘系爭機車沿中山東路192巷由南向北一般車道直行，經
    中山東路107弄2號前，肇事車輛在我對向打左轉方向燈就馬
    上左轉，我反應不及，系爭機車前車頭與肇事車輛右前頭發
    生碰撞；行車時速為40公里等語，有前開談話紀錄表、現場
    圖在卷可稽(本院卷第75至76、87頁)，是原告騎乘系爭機車
    並無超速情事，堪以認定。至於系爭機車倒地所生之刮地痕
    長度雖為7公尺，刮地痕乃由系爭機車倒地後，車身與地面
    磨擦所造成之痕跡，然刮地痕之長短，主要繫於兩車碰撞前
    後，兩造駕駛人之反應時間、操控車輛之方式及物理慣性，
    且車輛碰撞之力道、角度，及原告騎乘系爭機車之反應等因
    素均影響系爭機車之倒地方向，未可一概而論，自難僅以上
    開刮地痕長度逕認原告有超速之過失。
　⒉被告於道路交通事故談話紀錄表稱：我沿中山東路192巷由北
    向南一般車道直行，經中山東路192巷107弄時，我要左轉，
    左轉前有看左右前後並無來車，我就左轉，系爭機車從對向
    直行過來與肇事車輛碰撞，肇事車輛右前車頭與系爭機車前
    車頭發生碰撞等語，有此談話紀錄表在卷可稽(本院卷第77
    頁)。參以本院於審理時勘驗肇事車輛行車紀錄器檔案，勘
    驗結果：「一、播放程式時間00分01秒：肇事車輛行經門牌
    號碼高雄市○○區○○○路000巷000弄0號之房屋前，肇事車輛欲
    左轉，肇事車輛之前方為原告騎乘系爭機車直行，系爭機車
    為直行車、肇事車輛為轉彎車；二、播放程式時間00分02秒
    ：系爭機車前車頭逐漸接近肇事車輛右前車頭，系爭機車閃
    避不及，系爭機車前車頭擦撞肇事車輛右前車輪，系爭機車
    向左側傾倒，原告亦倒地。」一情，有本院勘驗筆錄在卷可
    憑（本院卷第219至221頁），益徵肇事車輛前車頭於播放程
    式時間00分01秒欲左轉至系爭機車行駛之車道時，該行車紀
    錄器已清楚攝得系爭機車在其車道直行，肇事車輛當時並無
    在該車道中間先行等待直行車之系爭機車通過，仍持續左轉
    彎之方向，下一秒即播放程式時間00分02秒，系爭機車前車
    頭即與肇事車輛右前車輪發生擦撞，是被告辯稱左轉前已注
    意左右前後之來車，不足採信。再者，衡諸一般合理駕駛人
    之注意能力及行車經驗，原告為直行車，被告為轉彎車，難
    以苛求原告在1至2秒內得事先防範並採取適當安全措施以迴
    避系爭事故發生之可能，原告既無預見及避免危險發生之期
    待可能性，難認原告對系爭事故有未注意車前狀況之過失。
    是以，系爭事故之發生，被告駕駛肇事車輛行駛至交岔路口
    ，轉彎車未禮讓直行車先行所致，被告復未提出原告對於系
    爭事故有過失之其他事證。足認被告就系爭事故應負擔肇事
    全責，是被告所辯，不足採信。準此，原告依侵權行為之法
    律關係請求被告負損害賠償，自屬有據。
(三)茲就原告得請求被告賠償之各項金額析述如下：
　⒈系爭機車所需維修費用30,450元之部分：
　⑴按不法毀損他人之物者，被害人得請求賠償其物因毀損所減
    少之價額；負損害賠償責任者，除法律另有規定或契約另有
    訂定外，應回復他方損害發生前之原狀，前項情形，債權人
    得請求支付回復原狀所必要之費用，以代回復原狀，民法第
    196條、第213條第1項、第3項分別定有明文。又依民法第19
    6條請求賠償物被毀損所減少之價額，得以修復費用為估定
    之標準，但以必要者為限，例如：修理材料以新品換舊品，
    應予折舊，此有最高法院77年5月17日77年度第9次民事庭會
    議決議可資參照。故債權人所得請求者既為回復原狀之必要
    費用，倘以維修費用為估定其回復原狀費用之標準，則修理
    材料以新品換舊品時，即應予折舊。而關於固定資產折舊率
    又可分為平均法及定率遞減法。所謂平均法係以固定資產成
    本減除殘價後之餘額，按固定資產耐用年數表規定之耐用年
    數平均分攤，計算其每期折舊額，定率遞減法係以固定資產
    每期減除該期折舊額之餘額順序作為各次期計算折舊之基數
    ，而以一定比率計算其折舊額。是依損害賠償之目的在於填
    補被害人實際損害之目的而言，應採用平均法計算折舊，較
    為公允。查原告主張系爭機車所需維修費用32,450元(工資
    費用10,805元、零件費用21,645元)，尚須扣除收購金2,000
    元，請求賠償30,450元之事實，業據其提出估價單、系爭機
    車行照、車輛損害賠償債權請求權讓與同意書、甲○○○○之收
    據為證(本院卷第41、47、119至121頁)，為被告所否認，並
    以上情置辯。經查，觀諸本院職權調取之系爭事故現場照片
    及原告提出車損照片，系爭機車前車殼有裂痕、左側近踏墊
    處有刮痕數道、右側近踏墊處之車殼無法與車體完全密合、
    左側車身有刮痕，及肇事車輛右前車頭之車殼有刮痕等情，
    有前開照片附卷可稽(本院卷第97至110、145至155頁)，足
    認系爭機車受損狀況係肇事車輛碰撞所致。而維修估價單所
    載之修復內容（本院卷第41頁），經本院核對與系爭機車前
    開認定之受損位置大致相符，堪認均屬必要之修復費用，而
    系爭機車係104年5月出廠（本院卷第47頁），迄系爭事故發
    生時即109年8月25日，已使用5年4月（不滿1個月者以1月計
    ），依行政院所發布之固定資產耐用年數表及固定資產折舊
    率表，機械腳踏車之耐用年數為3年，則零件扣除折舊後之
    維修費用估定為5,411元【計算方式：1.殘價＝取得成本÷(耐
    用年數＋1)即21,645÷(3+1)≒5,411（小數點以下四捨五入）
    ；2.折舊額＝(取得成本－殘價)×1/（耐用年數）×（使用年數
    ）即(21,645－5,411)×1/3×（5+4/12）≒16,234（小數點以下
    四捨五入）；3.扣除折舊後價值＝（新品取得成本－折舊額）
    即21,645－16,234＝5,411】，另加計無庸計算折舊之工資費
    用10,805元，原告得請求被告賠償之系爭機車所需維修費用
    應為16,216元（計算式：5,411＋10,805＝16,216），此部分
    費用尚須扣除甲○○○○已給付收購金2,000元，從而，原告得
    請求被告賠償之系爭機車所需維修費用14,216元（計算式：
    16,216－2,000＝14,216），逾此範圍之請求，則屬無據。至
    於被告抗辯系爭機車維修工資過高，惟被告未具體指摘該估
    價單關於工資項目有何過高之處，或提出其他工資費用計算
    基準等證據供本院審酌，是被告所辯，不足採信。
　⑵原告雖主張系爭機車已無法維修，故交由甲○○○○報廢並取得
    收購金2,000元等語。觀諸系爭機車固有受損，業已認定如
    上述，然車體尚屬完整，無明顯變形，且系爭機車目前車籍
    登記名義人為訴外人張修維，有公路監理電子閘門資料在卷
    可稽(本院卷第191頁)，顯見甲○○○○並未將系爭機車報廢而
    係維修完畢後再行轉讓予張修維，難謂系爭機車無修復之可
    能，併此敘明。　
　⒉系爭眼鏡受損金額6,000元之部分：
　⑴按不法毀損他人之物者，被害人得請求賠償其物因毀損所減
    少之價額；不能回復原狀或回復顯有重大困難者，應以金錢
    賠償其損害，民法第196條、第215條分別定有明文。又民法
    第215條所謂回復顯有重大困難者，係指回復原狀需時過長
    、需費過鉅或難得預期之結果之情形而言（最高法院84年度
    台上字第1242號判決意旨參照）。
  ⑵查原告主張系爭眼鏡摔落地面而受損，尚未送修修復，回復
    原狀顯有困難，請求受損金額6,000元之事實，業據其提出
    系爭眼鏡損壞照片、109年9月25日以6,000元(鏡架2,500元
    、鏡片3,500元)購買新眼鏡之統一發票、估價單、系爭眼鏡
    受損照片、108年2月26日以6,000元購買系爭眼鏡之單據為
    證（附民卷第23頁，本院卷第49至51、143頁）。參以本院
    於審理時勘驗系爭眼鏡之受損情形，勘驗結果：以肉眼觀察
    ，左鏡框無鏡片、左鏡架斷裂、左邊鏡架耳架歪斜、廠牌為
    odbo一情，有本院勘驗筆錄在卷可憑（本院卷第175至176頁
    ），又原告於本院審理時稱：眼睛行稱鏡片磨損無法修理，
    故未開立維修估價單給我等語，業據原告陳述在卷(本院卷
    第177頁)，是觀諸系爭眼鏡前開受損情形，一般人於客觀上
    已無法配戴系爭眼鏡，足認系爭眼鏡如採修復方式回復原狀
    ，顯無實益，已屬民法第215條規定回復原狀顯有重大困難
    之情形，揆諸前開規定，原告僅得請求系爭眼鏡因本件侵權
    行為受損前之價值即市價。
  ⑶次按當事人已證明受有損害而不能證明其數額或證明顯有重
    大困難者，法院應審酌一切情況，依所得心證定其數額，民
    事訴訟法第222條第2項定有明文。經查，原告已證明系爭眼
    鏡因本件侵權行為受損，業已認定如前述，本院審酌系爭眼
    鏡係108年2月26日購買，迄本件侵權行為發生時即109年8月
    25日，已使用1年6月（不滿1個月者以1月計），再依行政院
    主計總處公布之「財產標準分類總說明」，鏡片類應歸類於
    「什項設備」之財產，本院參酌「什項設備分類明細表」所
    載與系爭眼鏡相類之「背視眼鏡」、「反光鏡」等之使用年
    限均為5年，認系爭眼鏡之耐用年限應為5年。參以本院依職
    權查詢與系爭眼鏡同廠牌之「鏡框」(不含鏡片)，於交易市
    場之價值在2,980元起至3,740元之區間乙節，有網路查詢資
    料附卷可稽（本院卷第185頁），應認系爭眼鏡因本件侵權
    行為受損前之價值即市價以4,500元為適當。從而，原告得
    請求被告賠償之系爭眼鏡損害為4,500元，逾此範圍之請求
    ，則屬無據。
　⒊系爭手機受損金額6,000元之部分：
　⑴查原告主張系爭手機摔落地面而受損，尚未送修修復，估算
    所需維修費用6,000元，請求受損金額6,000元，業據其提出
    109年10月5日以10,680元購買新手機之統一發票、系爭手機
    估算所需維修費用之收據、系爭手機損壞照片為證（附民卷
    第25頁、本院卷第53至55頁）。參以本院於審理時勘驗系爭
    手機之受損情形，勘驗結果：以肉眼觀察，手機背面毀損、
    手機正面螢幕龜裂、廠牌為HTC一情，有本院勘驗筆錄在卷
    可憑（本院卷第176頁）。又本院依職權查詢於111年8月31
    日與系爭手機同廠牌、型號之二手機在交易市場之價值在2,
    400元起至2,900元區間乙節，有前開網路查詢資料可稽(本
    院卷第229至233頁)，足認系爭手機如採修復方式回復原狀
    ，顯無實益，已屬民法第215條規定回復原狀顯有重大困難
    之情形，揆諸前開規定，原告僅得請求系爭眼鏡因本件侵權
    行為受損前之價值即市價。　
  ⑵次按當事人已證明受有損害而不能證明其數額或證明顯有重
    大困難者，法院應審酌一切情況，依所得心證定其數額，民
    事訴訟法第222條第2項定有明文。經查，原告已證明系爭眼
    鏡因本件侵權行為受損，業已認定如前述，本院審酌系爭手
    機係107年11月出廠，迄本件侵權行為發生時即109年8月25
    日，已使用1年10月（不滿1個月者以1月計），並考量手機
    係屬電子類產品，依行政院所頒固定資產耐用年數表及固定
    資產折舊率表，電子計算機及其周邊設備之耐用年數為3年
    ，參以本院依職權查詢於111年8月31日與系爭手機同廠牌、
    型號之二手機在交易市場之價值在2,400元起至2,900元區間
    乙節，有前開網路查詢資料可稽，又系爭手機之價值會因隨
    著時間而價值越低，應認系爭手機因本件侵權行為受損前之
    價值即市價以3,000元為適當。從而，原告得請求被告賠償
    之系爭手機損害為3,000元，逾此範圍之請求，則屬無據。
　⒋非財產上損害600,000元之部分：
　　按慰藉金之賠償須以人格權遭遇侵害，使精神上受有痛苦為
    必要，其核給之標準固與財產上損害之計算不同，然非不可
    斟酌雙方身分資力與加害程度，及其他各種情形核定相當之
    數額（最高法院51年台上字第223號判決意旨參照）。查原
    告因本件侵權行為受有系爭傷害，其中鼻骨閉鎖性骨折，於
    110年3月17日至同年月21日入住長庚醫院治療，於110年3月
    18日接受鼻骨骨折復位手術治療，於110年2月5日、110年3
    月26日接受門診治療，住院期間需專人照護，出院後需休養
    1週及需專人照護一情，有長庚醫院診斷證明書在卷可稽(附
    民卷第13頁)，故其主張受有精神上痛苦，堪信可採。而原
    告為○○畢業，任職於○○局，每月薪資約00,000餘元，須扶養
    兩名未成年子女；被告為○○畢業，無業，須扶養配偶及一名
    未成年子女，分據兩造陳述在卷（本院卷第115至116頁）。
    另原告108、109年度所得分別為0,000,000元、0,000,000元
    ，名下無財產；被告108、109年度所得分別為000,000元、0
    00,000元，名下財產有房屋0棟、土地0筆、汽車0部、投資0
    筆，有兩造稅務電子閘門財產所得調件明細表可考（本院卷
    末頁證物袋內），及原告因系爭傷害之就醫次數等一切情狀
    ，認原告請求被告賠償非財產上損害100,000元，應屬適當
    ，逾此範圍之請求，則屬過高，不應准許。
　⒌綜上，原告因本件侵權行為得請求被告賠償系爭機車所需維
    修費用14,216元、系爭眼鏡損害4,500元、系爭手機損害3,0
    00元、非財產上損害100,000元，合計121,716元（計算式：
    14,216＋4,500＋3,000＋100,000＝121,716）。又原告因系爭事
    故雖已受領強制險保險金25,926元，有原告帳戶明細截圖在
    卷可稽(本院卷第35頁)，且為被告所不爭執(本院卷第61、7
    1頁)，惟強制汽車責任傷害給付部分，理賠範圍應僅限於與
    傷害有關之醫療費用、看護費用、交通費用等，不包括原告
    本件請求之財物損失、非財產上損害，自無扣除強制險保險
    金之必要，併此敘明。
五、末按遲延之債務，以支付金錢為標的者，債權人得請求依法
    定利率計算之遲延利息；應付利息之債務，其利率未經約定
    ，亦無法律可據者，週年利率為5％；給付無確定期限者，債
    務人於債權人得請求給付時，經其催告而未為給付，自受催
    告時起，負遲延責任。其經債權人起訴而送達訴狀，與催告
    有同一之效力，民法第233條第1項前段、第203條、第229條
    第2項亦分別定有明文。查本件屬無確定期限之債，又係以
    支付金錢為標的，揆諸上開規定，原告自起訴狀繕本送達被
    告即發生催告之效力，準此，原告請求自起訴狀繕本送達翌
    日即110年7月17日（附民卷第51頁）起至清償日止，按週年
    利率5％計算之利息，為有理由，應予准許。　
六、綜上所述，原告依據民法第184條第1項前段、第191條之2、
    第195條、第196條及債權讓與之法律關係，請求被告給付12
    1,716元，及自110年7月17日起至清償日止，按週年利率5％
    計算之利息，為有理由，應予准許。逾此範圍之請求，為無
    理由，應予駁回。
七、本件原告勝訴部分係依民事訴訟法第427條適用簡易程序所
    為被告敗訴之判決，依同法第389條第1項第3款規定，應依
    職權宣告假執行，並依同法第392條第2項規定，依職權宣告
    被告如預供擔保後，得免為假執行。
八、本件原告提起刑事附帶民事訴訟，而由本院刑事庭依刑事訴
    訟法第504條第1項規定，裁定移送前來，依同條第2項規定
    免繳納裁判費。惟因原告請求系爭機車所需之維修費用、系
    爭眼鏡及系爭手機之受損金額，因非刑事判決認定之過失傷
    害罪所生之損害，非屬附帶民事訴訟所得請求範圍，並經本
    院命原告補繳之訴訟費用1,000元，原告此部分之訴雖一部
    有理由、一部無理由，然因原告就此部分請求確有提起本件
    訴訟必要，且起訴後應徵之裁判費至少為1,000元（民事訴
    訟法第77條之13規定參照），是本院認應依民事訴訟法第79
    條規定，酌量情形由被告全部負擔。　　　　　
中　　華　　民　　國　　111 　年　　10　　月　　3 　　日
          　　　　鳳山簡易庭  法　官    藍雅筠
以上正本係照原本作成。　　　　　　　　　
如不服本判決，應於判決送達後20日內，向本院提出上訴狀並應
記載上訴理由，如於本判決宣示後送達前提起上訴者，應於判決
送達後20日內補提上訴理由書（須附繕本）。
中　　華　　民　　國　　111 　年　　10　　月　　3 　　日
                              書記官    蔡毓琦  　　
訴訟費用計算式 裁判費(新臺幣)1,000元 合計          1,000元